【裁判字號】    90,訴,1436
【裁判日期】    901228
【裁判案由】    毒品危害防制條例
【裁判全文】
臺灣板橋地方法院刑事判決                          九十年度訴字第一四三六號
    公  訴  人  臺灣板橋地方法院檢察署檢察官
    被      告  丙○○
    指定辯護人  本件公設辯護人  吳天明
右列被告因毒品危害防制條例案件，經檢察官提起公訴（九十年度偵字第一一五○○
號），甲○判決如左：
    主      文
丙○○連續販賣第一級毒品，處有期徒刑玖年陸月。
扣案第一級毒品海洛因壹包（驗餘淨重零點零公克）沒收銷燬；因犯罪所得之財物
共新臺幣柒仟元沒收，如全部或一部不能沒收時，以其財產抵償之。
    事      實
一、丙○○有竊盜及違反肅清煙毒條例等前科（不致使本案犯行構成累犯），其中因
    違反肅清煙毒條例案件，於民國（下同）八十年十月二十一日經甲○以八十年度
    訴字第一一八三號刑事判決判處有期徒刑四年，八十年十二月六日判決確定；另
    因竊盜案件，於八十年九月二十五日經臺灣高等法院以八十年度上易字第四四○
    九號刑事判決判處有期徒刑五月確定，上開二罪刑，嗣經裁定應執行有期徒刑四
    年三月，刑期起算日期為八十一年三月二十六日，指揮書執行完畢日期為八十五
    年一月二十五日，縮刑期滿日期為八十五年一月五日，八十三年一月十四日假釋
    出監，嗣因案經撤銷假釋，應執行殘刑一年十一月二十二日（刑期起算日期為九
    十一年十月十日，指揮書執行完畢日期為九十三年十月一日）；又因違反肅清煙
    毒條例案件，於八十三年十二月十三日經臺灣臺北地方法院以八十三年度訴字第
    二八四九號刑事判決判處有期徒刑三年六月，八十四年二月十四日經臺灣高等法
    院以八十四年度上訴字第四九一號刑事判決駁回上訴而告確定，刑期起算日期為
    八十四年六月十四日，指揮書執行完畢日期為八十七年十二月十三日；另因違反
    肅清煙毒條例案件，於八十四年八月十七日經臺灣臺北地方法院以八十四年度訴
    字第九八○號刑事判決判處有期徒刑三年八月，八十四年八月十七日經臺灣高等
    法院以八十四年度上訴字第三四四三號刑事判決改為判處有期徒刑三年十月確定
    ，刑期起算日期為八十七年十二月十四日（接續前案執行），指揮書執行完畢日
    期為九十一年十月九日，其後再接續執行前開應執行之殘刑一年十一月二十二日
    ，縮刑期滿日期為九十三年六月十九日，於八十八年十二月二十九日假釋出監。
    詎丙○○於假釋中猶不知心生悔悟，竟基於意圖營利之概括犯意，於九十年六月
    二十三日至同年七月三日間以所使用之行動電話（門號：0000000000
    號）與丁○○（使用之行動電話門號為0000000000號）連絡，而約定
    於臺北市○○路、和平西路交岔路口之「莒光加油站」或臺北縣板橋市○○路○
    段等處，前後共七次，每次以新臺幣（下同）一千元至二千元之價格出售第一級
    毒品海洛因供丁○○非法施用。嗣沾染施用毒品惡習之丁○○有意戒除毒癮，乃
    於九十年七月六日下午至臺北市政府警察局中正第二分局泉州街派出所向警員自
    首，而警員為追查毒品來源，要求丁○○供出毒品來源，丁○○乃於當日十六時
    五十五分許，撥打丙○○所使用之行動電話（門號：0000000000號）
    ，佯稱復欲向丙○○購買一千元之第一級毒品海洛因，丙○○即承同一出售海洛
    因以營利之概括犯意，同意出售一千元之海洛因予丁○○並約定交易地點，嗣於
    同日十七時四十五分許，丙○○駕駛車號碼ＨＢ－五九八五號自用小客車至約定
    地（臺北縣板橋市○○路○段近大漢橋下處）與丁○○見面，上車後丁○○即佯
    將其所有之一千元交付丙○○，而丙○○亦將海洛因一包（驗餘淨重○點○三公
    克）交予丁○○，旋丁○○即於板橋市○○路一八○巷巷口附近下車，而於附近
    埋伏之警員顏宏烈、乙○○等人即尾隨攔下丙○○，且於車下之水溝旁起獲丁○
    ○為避免為丙○○發覺係伊配合警方查緝乃故意丟置之該包第一級毒品海洛因。
二、案經臺北市政府警察局中正第二分局移送臺灣板橋地方法院檢察署檢察官偵查起
    訴。
    理      由
一、訊據被告丙○○坦承於九十年七月六日下午，伊與丁○○以行動電話（門號：0
    000000000號、0000000000號）連絡後，駕駛車號碼ＨＢ－
    五九八五號自用小客車至臺北縣板橋市○○路○段近大漢橋下處與丁○○見面，
    其後丁○○於臺北縣板橋市○○路一八○巷巷口附近下車，嗣於同日十七時四十
    五分許經警方攔查並於車下之水溝旁起獲一包海洛因，並自其身上起獲一千元等
    情，惟矢口否認有販賣海洛因之犯行，辯稱：伊從未出售海洛因予丁○○，警員
    查獲當日係伊與丁○○約好要一起施用海洛因，且扣案海洛因係伊丟於地上並未
    交予丁○○云云。
二、惟查：
（一）右開犯罪事實業據證人丁○○迭於警訊、檢察官偵查及甲○審理中指證不移，
      核與查獲本案之警員顏宏烈、乙○○分別於檢察官偵查中（見偵卷第四十九頁
      至第五十一頁）及甲○審理中（見甲○九十年九月二十八日訊問筆錄）所證述
      關於證人丁○○前往派出所自首坦承施用毒品，且供出係向被告購買海洛因，
      嗣由丁○○打電話給被告而佯稱欲購買海洛因，其後警方乃於渠等之約定地埋
      伏而當場查獲，並自車下之水溝旁起獲海洛因一包，且自被告身上查扣一千元
      等情相符。
（二）證人丁○○證稱係自九十年六月份起以行動電話和被告聯絡而於臺北市○○路
      、和平西路交岔路口及臺北縣板橋市○○路、大漢橋下交易，而由甲○向台灣
      大哥大股份有限公司函查據覆之通話紀錄（門號：0000000000號、
      0000000000號，時間：九十年六月、七月）以觀，顯示上開門號於
      九十年六月二十三日、二十四日、二十五日、二十六日、二十七日、二十八日
      及九十年七月三日、七月六日〈即查獲被告當次〉）確有多次通話紀錄，且被
      告之受話地點之行動電話基地臺亦與在臺北市○○路、和平西路交岔路口及臺
      北縣板橋市○○路、大漢橋下相去不遠，復衡諸證人丁○○明確證稱：「（若
      沒有買海洛因會和被告聯絡嗎？）不會，我打電話給被告都是因為要買海洛因
      ，我跟被告沒有很熟。」、「（打電話給被告之後多久就可以拿到海洛因了？
      ）約半小時。」（見甲○九十年十二月四日訊問筆錄），是足認被告於此等時
      日至少確曾七次出售海洛因予證人丁○○無誤。
（三）此外，扣案白色粉末一包，經檢察官囑託法務部調查局為鑑定，鑑定結果認含
      有第一級毒品海洛因成分，淨重○．○三公克（包裝重○．四九公克），此有
      法務部調查局鑑定通知書－編號（電腦條碼）：000000000號附卷足
      憑。
（四）又查販賣毒品海洛因係違法行為，非可公然為之，且有其獨特之販售路線及管
      道，復無公定價格，容易增減分裝之份量，而每次買賣之價量，可能隨時依雙
      方關係深淺、資力、需求量及對行情之認知、來源是否充裕、查緝是否嚴緊、
      購買者被查獲時供述購買對象之可能風險之評估等，而異其標準，非可一概而
      論，從而販賣之利得，一般除被告坦承犯行或價量俱臻明確外，委難察得實情
      ，惟販賣之人從價差或量差中牟利之方式雖異，然其販賣行為在意圖營利則同
      一。本案被告並未承認販賣海洛因，更不供述利得，致無法查得被告販賣之實
      際利得，惟被告與購買人非屬至親，當無可能甘冒重典而按購入價格轉售而不
      求利得之理；復按一般民眾普遍認知毒品海洛因之非法交易政府一向查禁嚴森
      ，且予以重罰，衡諸常情，倘非有利可圖，絕無平白甘冒被嚴查重罰高度風險
      之理，從而，舉凡其有償交易，除足反證其確係另基於某種非圖利本意之關係
      外，自難因無法查悉其販入價格，作為是否高價賣出之比較，諉無營利之意思
      阻卻販賣犯行之追訴。
（五）被告丙○○雖仍執前詞置辯；然查：被告就究係何人將扣案海洛因丟於地上一
      節，前已供承：「（警方當天查獲的壹仟元是從哪裡來的？）是從我口袋拿出
      來的，是警察掏出來的。『丁○○丟在地上的海洛因是我給他的』。」（見甲
      ○九十年十月十二日訊問筆錄）；又被告於檢察官偵查中係辯稱：「（昨天為
      何被查獲？）昨天下午陳某（丁○○）打電話給我說他不舒服，我們約在查獲
      地『要一起去我住家附近公園』施打毒品。」（見偵卷第三十五頁），此核與
      被告於甲○審理中所稱：「（預定要到哪裡去打海洛因？）在車上。」（見甲
      ○九十年九月十二日訊問筆錄）、「（查獲當天原本想在何處施打海洛因？）
      車上。」（見九十年十月十二日訊問筆錄）相歧；再者，經甲○質諸被告為何
      與證人丁○○聯絡，被告先則答稱：「．，他若沒有海洛因就找我，我若沒有
      就找他，我們有海洛因就一起施用。」（見甲○九十年九月二十八日訊問筆錄
      ），嗣則答稱：「一起要去拿東西。」（見甲○九十年十二月十四日訊問筆錄
      ），前後所稱亦屬相間；況且被告自承伊與證人丁○○係「因朋友介紹，沒有
      很熟」（見甲○九十年十二月十四日審判筆錄），足見二人之關係並非密切熟
      稔，惟被告於本案查獲當日之十六時五十五分接獲證人丁○○臨時撥打電話（
      見卷附通話紀錄）要求供給毒品時，被告即時應允，並於短短約五十分鐘內即
      攜帶毒品至約定地點，其非販賣何以積極至此？從而，被告所辯無非圖卸之詞
      ，自無足採信。
（六）至於指定辯護人雖為被告辯護稱：證人丁○○於警訊、檢察官偵查及甲○審理
      中所證向被告購買海洛因之時間、次數有所差異，其所為證詞尚待斟酌；又本
      案並未查扣分裝袋、電子秤等物，故不足以證明被告有販賣海洛因之犯行云云
      ；然按證人之陳述有部分前後不符，或相互間有所歧異時，究竟何者為可採，
      法院仍得本其自由心證予以斟酌，非謂一有不符或矛盾，即應認其全部均為不
      可採信；若其基本事實之陳述，果與真實性無礙時，則仍非不得予以採信（參
      照最高法院七十四年臺上字第一五九九號判例及最高法院八十六年臺上字第八
      ○六號、八十五年臺上字第四九四○號判決要旨），本案證人丁○○迭於警訊
      、檢察官偵查及甲○審理中證述向被告購買海洛因多次，且被告係經證人丁○
      ○以電話聯絡後於交付海洛因時為警當場查獲，又證人丁○○購買海洛因之確
      實時間、次數，經綜合證人丁○○前後之證述、通話紀錄、基地臺位置等而足
      堪認定，業如前述，是本案雖未查獲分裝袋、電子秤等物，亦不足執之為被告
      有利之認定。
三、綜上所述，本案事證已臻明確，被告犯行洵堪認定，自應依法論科。
四、按海洛因係毒品危害防制條例第二條第一項第一款所列之第一級毒品，而施用毒
    品者係配合警方向被告偽稱欲購買海洛因，實際上其雖無購買毒品之真意，惟被
    告與施用毒品者聯絡後，既已依約攜帶毒品前往交易，其即有販賣毒品之故意，
    並已著手實施販賣毒品之行為，僅因購毒者無購買之真意，且遭埋伏之員警當場
    逮獲，致未完成販賣該毒品之行為，惟仍應構成販賣毒品未遂罪（參照最高法院
    八十五年度第四次刑事庭會議決議）。查被告於九十年六月二十三日、二十四日
    、二十五日、二十六日、二十七日、二十八日及九十年七月三日之販賣第一級毒
    品海洛因予丁○○之行為已達既遂之程度；另被告於九十年七月六日販賣海洛因
    部分係因丁○○向警方自首後，由丁○○警供出其毒品來源，而在警方示意下由
    丁○○連絡被告攜帶第一級毒品海洛因前往交易而查獲，雖買賣行為於雙方意思
    表示一致時即為成立，但丁○○並無購買毒品之真意，而被告雖有賣出之意，但
    雙方意思表示無從為一致，是就九十年七月六日之該次交易而言，出售行為即未
    完成，又雖販賣毒品，不以販入後復行賣出為構成要件，僅須以營利為目的將毒
    品販入或賣出，有一及此，其犯罪即屬完成（參照最高法院二十五年非字第一二
    三號判例、六十八年臺上字第六○六號判例、八十年臺上字第四九九二號判決）
    ，然本件被告上開所供用以販賣之海洛因，無從證明被告購入該海洛因時，即以
    賣出之意而為販入（即不能排除被告買入時係為供自己施用之可能），自應為有
    利被告之解釋，而僅屬未遂之程度。是核被告丙○○所為，係犯毒品危害防制條
    例第四條第一項之販賣第一級毒品既遂罪及同條第五項、第一項之販賣第一級毒
    品未遂罪（公訴人認被告為警查獲當次之販賣海洛因之犯行已屬既遂，容有未洽
    ，但僅係犯罪狀態之不同，不生變更起訴法條之問題）。被告持有第一級毒品海
    洛因之低度行為，為其販賣第一級毒品海洛因之高度行為所吸收，而不另論罪；
    被告所為上開犯行，時間緊接，所犯構成要件相同，顯係出於概括之犯意為之，
    為連續犯，爰依刑法第五十六條之規定論以一毒品危害防制條例第四條第一項之
    販賣第一級毒品罪。起訴書雖未論及被告為警查獲當次以外之販賣第一級毒品海
    洛因之犯行，惟該部分與起訴部分有連續犯之裁判上一罪關係，為起訴效力所及
    ，甲○自應併予審究，附此敘明。末查被告丙○○雖曾因違反肅清煙毒條例案件
    ，於八十年十月二十一日經甲○以八十年度訴字第一一八三號刑事判決判處有期
    徒刑四年，八十年十二月六日判決確定；另因竊盜案件，於八十年九月二十五日
    經臺灣高等法院以八十年度上易字第四四○九號刑事判決判處有期徒刑五月確定
    ，上開二罪刑，嗣經裁定應執行有期徒刑四年三月，刑期起算日期為八十一年三
    月二十六日，指揮書執行完畢日期為八十五年一月二十五日，縮刑期滿日期為八
    十五年一月五日，八十三年一月十四日假釋出監，嗣因案經撤銷假釋，應執行殘
    刑一年十一月二十二日（刑期起算日期為九十一年十月十日，指揮書執行完畢日
    期為九十三年十月一日）；又因違反肅清煙毒條例案件，於八十三年十二月十三
    日經臺灣臺北地方法院以八十三年度訴字第二八四九號刑事判決判處有期徒刑三
    年六月，八十四年二月十四日經臺灣高等法院以八十四年度上訴字第四九一號刑
    事判決駁回上訴而告確定，刑期起算日期為八十四年六月十四日，指揮書執行完
    畢日期為八十七年十二月十三日；另因違反肅清煙毒條例案件，於八十四年八月
    十七日經臺灣臺北地方法院以八十四年度訴字第九八○號刑事判決判處有期徒刑
    三年八月，八十四年八月十七日經臺灣高等法院以八十四年度上訴字第三四四三
    號刑事判決改為判處有期徒刑三年十月確定，刑期起算日期為八十七年十二月十
    四日（接續前案執行），指揮書執行完畢日期為九十一年十月九日，其後接續執
    行前開應執行之殘刑一年十一月二十二日，縮刑期滿日期為九十三年六月十九日
    ，於八十八年十二月二十九日假釋出監，此有臺灣高等法院檢察署刑案紀錄簡覆
    表附卷可稽，惟依刑法第七十九條之一第一項規定：「二以上徒刑併執行者，第
    七十七條所定最低應執行刑之期間，合併計算之。」，同條第三項規定：「依第
    一項規定合併計算執行期間而假釋者，前條第一項規定之期間，亦合併計算之。
    」，則在併合執行之情形，經許其假釋出獄者，其報請許可假釋所須最低應執行
    之期間，既合併計算；且假釋期間（即殘刑期間），亦合併計算之，其期間即無
    從區分。從而，不論假釋出獄前所執行之期間是否已逾其中任何一罪之刑期，亦
    不論嗣後其假釋有無被撤銷，在假釋期間內，均應認為尚未執行完畢。其於執行
    逾其中任何一罪之刑期後五年內之假釋期間，再犯有期徒刑以上之罪者，亦不應
    論以累犯（參照最高法院八十八年七月二十日八十八年第四次刑事庭會議決議）
    ，故被告之本案犯行尚不構成累犯，是公訴人所認亦有未洽，應予指明。又被告
    並無販賣毒品前科，而其販賣對象僅丁○○一人、數量及所得非鉅，就全部犯罪
    情節觀之，尚非極為重大，在客觀上若量處最輕之無期徒刑，仍嫌過重，情輕法
    重，犯罪之情狀尚非全無可憫，爰依刑法第五十九條之規定減輕其刑。爰審酌被
    告本身有多次施用毒品前科，毒癮甚深，其當知毒品戕害之嚴重性，竟為圖私利
    竟起意販賣毒品、對社會所生危害程度、犯罪後之態度等一切情狀，量處如主文
    所示之刑。
五、扣案海洛因一包（驗餘淨重○．○三公克），為本案查獲之第一級毒品，應依毒
    品危害防制條例第十八條第一項前段之規定諭知沒收銷燬之；另扣案一千元，因
    屬證人丁○○所有而非基於其真意交予被告者，此據證人丁○○證述無訛，故應
    認其所有權尚非已移轉予被告而屬被告販賣毒品所得之物，故不應予以沒收；至
    於被告販賣海洛因所得之財物共七千元（證人指證每次購買毒品之金額為一千至
    二千元，惟尚無從認定實際金額為何，自應為最有利於被告之認定），係被告因
    本案犯罪所得之物，應依毒品危害防制條例第十九條第一項之規定宣告沒收，如
    全部或一部不能沒收時，以其財產抵償之。
據上論斷，應依刑事訴訟法第二百九十九條第一項前段，毒品危害防制條例第四條第
一項、第十八條第一項前段、第十九條第一項，刑法第十一條前段、第五十六條、第
第五十九條，判決如主文。
本案經檢察官賴惠慈到庭執行職務。
中      華      民      國       九十       年    十二    月   二十八   日
                                      臺灣板橋地方法院刑事第五庭
                                          法  官  陳  鴻  清
右正本證明與原本無異。
如不服本判決應於收受送達後十日內向甲○提出上訴書狀，其未敘述上訴之理由者並
得於提起上訴後十日內向甲○補提理由書（均須按他造當事人之人數附繕本）。
                                          書記官  林  蔚  然
中      華      民      國      九十一      年     一     月     七     日
附錄本案論罪科刑法條全文：
毒品危害防制條例第四條
製造、運輸、販賣第一級毒品者，處死刑或無期徒刑；處無期徒刑者，得併科新臺幣
一千萬元以下罰金。
製造、運輸、販賣第二級毒品者，處無期徒刑或七年以上有期徒刑，得併科新臺幣七
百萬元以下罰金。
製造、運輸、販賣第三級毒品者，處五年以上有期徒刑，得併科新臺幣五百萬元以下
罰金。
製造、運輸、販賣專供製造或施用毒品之器具者，處一年以上七年以下有期徒刑，得
併科新臺幣一百萬元以下罰金。
前四項之未遂犯罰之。


司法院資訊處製作；財團法人民間司法改革基金會備份。
